臺灣高等法院刑事判決　　　　　　　　94年度上訴字第3625號
上　訴　人
即　被　告　癸○○
上列上訴人因詐欺案件，不服臺灣臺北地方法院九十三年度訴字
第一五一六號，中華民國九十四年十月六日第一審判決（起訴案
號：臺灣臺北地方法院檢察署九十二年度偵字第六七六五號），
提起上訴，本院判決如下：
    主  文
原判決撤銷。
癸○○共同以意圖為自己不法之所有，以詐術使人將本人之物交
付為常業，處有期徒刑壹年肆月。
    事  實
一、緣姓名、年籍不詳自稱「黃沛健」之成年男子，於民國九十
    一年四月間在嘉義夜市，以每月新台幣（下同）四萬元之代
    價，邀乙○○（所涉常業詐欺犯行，經判處有期徒刑一年六
    月確定）擔任公司名義負責人，先由乙○○出面承租台北市
    信義區○○路五十五號十樓作為營業場所，及向中華電信公
    司申請裝機址於該處之市內電話門號，並於九十一年五月二
    十二日完成設立登記設址上址之盛達洋行有限公司（下稱盛
    達公司），由姓名、年籍不詳自稱ROBERT之成年男子負責盛
    達公司業務並面試僱用公司職員。癸○○則於九十一年六月
    間看報紙前往盛達公司應徵內勤助理工作，雖知悉該公司表
    面上雖以從事「投資顧問業、企業經營管理顧問業、國際貿
    易業、資訊軟體服務業、資訊處理服務業、服飾品零售業」
    等項目為業務，實際上則係利用買賣外匯期貨之名義，對不
    特定人詐騙資金維生，猶與ROBERT、乙○○、「黃先生」、
    經ROBERT面試錄用之姓名不詳綽號「阿波」、「阿門」（或
    「賽門」）、「阿先」、「阿天」、「阿慶」、「DAVID」
    、「LEO」，或自稱「林小姐」、「王湘琪」、「呂佑玲」
    、「蔡修恩」、「王麗宣」（或「小宣」）、「許耀龍」、
    「王淑華」、「卓懿臻」、「王芊紫」、「王涵琳」等成年
    人，基於共同意圖為自己不法所有之常業詐欺犯意聯絡與行
    為分擔，受僱在盛達公司工作，並對外自稱JUDY、陳美玲或
    陳美琳。一切就緒後，自九十一年六月間起至同年十二月十
    九日止，ROBERT透過中國時報、自由時報等各大報紙，刊登
    「總務媽媽」、「文書媽媽」、「會計」、「行政助理」等
    內勤庶務等徵才廣告，誘使不知情而失業須覓得工作或欲尋
    求兼職貼補家用之婦女前來應徵面試，均經形式面試佯予錄
    取，待應徵者依指示至公司報到後，即被分置於公司內不同
    房間，由前開公司職員分組持外匯換算資料指導新進員工練
    習試算，提供賺多賠少之不實交易盈虧報表供新進員工抄錄
    ，或提供所謂「公司帳戶」供新進員工依指示進行外匯保證
    金交易，並製造獲利豐厚之假象，俟數日後再由癸○○及RO
    -BERT 等人以遊說或佯裝為新進員工共同合夥下單之方式，
    慫恿新進員工與虛設之HANG TAI（ASIA）MANAGEMENT恆泰亞
    洲交易社（下稱恆泰交易社）簽訂期貨開戶契約、交易規則
    ，及與盛達公司簽署切結書，以盛達公司提供之電腦設備傳
    輸即時資訊，自行撥打電話直接下單至國外恆泰交易社營業
    處所進行外匯保證金交易，並約定即時買賣每口為美金五百
    元，交易帳戶中保證金總額除以美金五百元，再乘以○．八
    ，即為可下單之口數（四捨五入），當天一買一賣即為「平
    倉」，每平倉一次可獲美金七．五元之佣金，但同時亦須支
    付美金八十元之手續費，而該筆佣金與每月薪資須直接計入
    帳戶中，不得提出；每日交易均須平倉，如有買、賣單未平
    倉，則須額外收取利息費用，須交易平倉滿二百八十口方可
    提取交易帳戶內之款項等看似期貨交易合約，實係詐騙新進
    員工財物之內容，致壬○○、丑○○、丁○○、子○○、巳
    ○○、寅○○、午○○、辰○○、丙○○、己○○、甲○○
    、戊○○、庚○○（後更名為張美玲）、卯○○、辛○○（
    後更名為莊淯淇）等人陷於錯誤，誤認可於盛達公司下單買
    賣外匯，遂陸續將現金交付於ROBERT等人匯款，或自行至萬
    通商業銀行松山分行等金融機構直接匯出資金至上揭開戶契
    約指定之中國銀行澳門分行帳戶000000000000
    號、戶名：HANG TAI（ASIA）MANAGEMENT之帳戶，充任保證
    金（其等匯款時間及金額詳如附表所示）；接著ROBERT及癸○○等人則佯提供行情分析，指示何時可進行交易，由壬○○等十五人自行或依指示撥打電話號碼000000000
    000號或依該號設定之快速鍵「七」或「八」號進行外匯
    交易，再由另一名姓名年籍不詳、操廣東腔口音之男子接聽
    電話，虛偽報價並回報成交，且製作不實之英文對帳單，以
    使壬○○等人誤信所匯出款項確已用做買賣外匯用途，並獲
    利甚豐。待壬○○等人投入資金數日後，ROBERT與癸○○等
    人則偽稱行情變動劇烈，非補足更多保證金，將不足以彌補
    操作虧損，致使壬○○等人一再陷於錯誤而投入更多資金，
    以致損失不斷擴大。惟事實上並無任何外幣買賣交易，RO-
    BERT則將中國銀行澳門分行上開帳戶內之鉅款陸續轉走，最
    後更逃逸無蹤。造成壬○○等十五人最終受有如附表所示三
    十萬元至九百萬元不等之損失。嗣經丙○○事後察覺有異報
    警處理因而被查獲。
二、案經如附表所示丙○○等人訴由臺北市政府警察局信義分局
    報告臺灣臺北地方法院檢察署檢察官偵查起訴。
    理  由
一、程序事項：按刑事訴訟法第一百五十九條第一項規定，被告
    以外之人於審判外之言詞或書面陳述，除法律有規定者外，
    不得作為證據。本件證人壬○○、丑○○、丁○○、子○○
    、巳○○、寅○○、午○○、辰○○、丙○○、己○○、甲○○、戊○○、庚○○（後更名為張美玲）、卯○○、辛○○（後更名為莊淯淇）等人於警詢、台北市調查處之調查筆
    錄、偵查筆錄及同案被告乙○○未以證人身分具結而於警詢
    、偵查及法院之供述，均屬證人於審判外之陳述，為傳聞證
    據，原則上無證據能力。於本院審理時，被告、檢察官對於
    共同被告乙○○之供述、證人寅○○、壬○○於警詢、偵查
    之供述同意作為證據（九十六年二月一日本院審判筆錄第二
    頁、第三頁），本院審酌其等供述證據作成時，無外力影響
    ，均認為適用，依刑事訴訟法第一百五十九條之五第一項規
    定，均得作為證據。其餘被告以外之人於審判外之供述之證
    據能力，被告於本院準備程序中則已表示對本判決所引用之
    證據之證據能力無意見（九十五年三月二十七日本院準備程
    序筆錄），迄本院辯論終結前，被告、檢察官亦未爭執上開
    供述證據之證據能力，依刑事訴訟法第一百一百五十九條之
    五第二項之規定，應視為被告、檢察官已同意本案相關之傳
    聞證據均可作為證據，本院斟酌本案卷內之證據並非非法取
    得，亦無證明力明顯過低之情形，且經原審法院及本院於審
    判期日依法進行證據之調查、辯論，被告於訴訟上之程序權
    ，已受保障，前揭各該證據，均得採為證據，先予敘明。
二、訊據上訴人即被告癸○○否認有上揭常業詐欺犯行，辯稱：
    「…那是ROBERT叫我教他們操作，我開電腦每天都有資料，
    與電視上的行情一樣，我自己也有投資，我的錢交給ROBERT
    ，他有開收據，但ROBERT沒有把我的錢匯出去，我是因為這
    件案子查的時候，才知道他沒有把錢匯出去…」（九十五年
    五月十日本院準備程序）、「…我只是員工，按照公司的指
    示，教他們計算匯率…」（九十六年二月一日本院審判筆錄
    ）等語。經查：
  (一)盛達公司自九十一年六月間起至同年十二月十九日止，在中
    國時報、自由時報等各大報紙，刊登「總務媽媽」、「文書
    媽媽」、「會計」、「行政助理」等內勤庶務等徵才廣告，
    吸引失業須覓得工作或欲尋求兼職貼補家用之壬○○、丑○○、丁○○、子○○、巳○○、寅○○、午○○、辰○○、
    丙○○、己○○、甲○○、戊○○、庚○○、卯○○、辛○○等人前往應徵，經面試錄取而至公司報到後，其等即被分
    置於公司內不同之小房間，由被告及其他集團分子持外匯換
    算資料指導壬○○等新進員工練習試算，並提供賺多賠少，
    有關日幣外匯交易之交易結算記錄表予壬○○等人抄錄，接
    著被告等人即以獲利甚豐且錢匯越多賺越多為由，遊說壬○○等人自行投資外匯保證金交易，或以共同合夥方式投資，
    壬○○等人遂與HANG TAI（ASIA）MANAGEMENT恆泰亞洲交易
    社簽訂期貨開戶契約、交易規則，與盛達公司簽署切結書，
    並分別於附表所示之時間，匯如附表所示之款項至中國銀行
    澳門分行帳戶000000000000號、戶名： HANG
    TAI（ASIA）MANAGEMENT之帳戶，充任保證金，隨後ROBERT
    及被告等人則提供行情分析，及指示何時可下單，由壬○○
    等人自行或依指示撥打電話號碼000000000號或依
    該號設定之快速鍵「七」或「八」進行外匯買賣交易，依前
    述簽訂之期貨開戶契約、交易規則及切結書約定，每口美金
    五百元，手續費美金八十元，當日需把交易平掉（平倉），
    否則需扣取利息，且需作滿二百八十口才能領取交易戶頭內
    之金錢；而壬○○等人投入資金數日後，被告及ROBERT 等
    人即告以行情變動劇烈或下錯單，需投入更多資金作為保證
    金，才能彌補虧損，恢復交易，壬○○等人遂又再投入資金
    ，最後其等均經告知所投入之資金已全部虧損等情，已據證
    人即被害人壬○○、丑○○、丁○○、子○○、巳○○、寅
    ○○、午○○、辰○○、丙○○、己○○、甲○○、戊○○
    、庚○○、卯○○、辛○○等人陳述甚詳，並有證人丙○○
    及丑○○所提出之買入指令、賣出指令、記載有盛達公司應
    徵廣告之報紙、匯款申請書資料、交易結算紀錄表、丙○○
    所記載交易及盈虧計算方式、匯出匯款賣匯水單、匯出匯款
    申請書、與恆泰（亞洲）交易社之合約書、交易規則、交易
    紅利同意書、授權書、切結書、新帳戶之帳戶申請書及恆泰
    （亞洲）交易社之對帳單、中華電信股份有限公司九十一年
    九月間國際電話通話明細清單、外匯收支或交易申報書、信
    用戶口同意書（九十一年度他字第七四六五號卷第三十三頁
    至第七十七頁、第八十二頁，九十二年度偵字第六七六五號
    卷二第一九四頁至第二二五頁）；證人辛○○所提供之匯出
    匯款賣匯水單、匯出匯款申請書、報紙（同上偵卷一第三十
    九頁、第四十頁，卷三第七十五頁、第七十六頁、第七十九
    頁）；證人子○○、己○○、甲○○所提之匯款申請書資料
    （同上偵卷三第四十六至第五十頁、第八十五頁至第八十七
    頁）；證人壬○○所提之對帳單、賣匯水單、匯出匯款申請
    書（同上偵卷三第九十三頁至第一○二頁）、萬通商業銀行
    松山分行九十一年十二月九日萬通松山字第二○九號函送之
    九十一年一月一日至十二月一日匯款至前開中國銀行澳門分
    行帳戶之匯款明細資料及中央銀行外匯局九十二年一月十日
    台央外捌字第○九二○○○七一三一號函檢送之九十一年一
    月一日至九十一年十一月止匯往澳門之前開中國銀行澳門分
    行帳戶之國內匯款人明細資料（見同上偵卷二第二二七頁至
    第二三○頁、第二三四頁至第二四四頁）附卷足憑。由上可
    知，壬○○等人大部分是聽從ROBERT及被告等人之指示操作
    外匯交易，均是投入資金數日後，即經告知行情變動劇烈或
    下錯單，需投入更多資金作為保證金，才能彌補虧損，恢復
    交易，而一再被要求投入更多之資金，最後則經告知所投入
    之資金均已虧損，此顯與一般外匯保證金交易盈虧情形有所
    不同，且由其等簽訂之期貨開戶契約、交易規則及切結書約
    定，每口美金五百元，手續費美金八十元，當日需把交易平
    掉（平倉），否則需扣取利息，且需作滿二百八十口才能領
    取交易戶頭內之金錢，亦顯與一般交易常規有違。
  (二)盛達公司則係第一審共同被告乙○○於九十一年四月間在嘉
    義夜市，受姓名、年籍不詳自稱「黃沛健」成年男子之邀，
    以每月四萬元之代價，擔任公司名義負責人，由乙○○出面
    承租台北市○○區○○路五十五號十樓作為營業場所，及向
    中華電信公司申請裝機址於該處之市內電話門號，而於九十
    一年五月二十二日完成設立登記，並由姓名、年籍不詳自稱
    ROBERT之成年男子負責公司業務營運及面試僱用公司職員之
    情，已據乙○○供述甚詳，並有台北市商業管理處公司登記
    資料在卷可稽（同上他字卷第七十八頁）。盛達公司僅有一
    名股東兼董事－乙○○，登記之營業項目為：「1.投資顧問
    業。2.企業經營管理顧問業。3.徵信服務業。
    4. 國際貿易業。5.服飾品零售業。6.創業投資事業管理顧
    問業。7.仲介服務業。8.留遊學服務業。9.人力派遣業。
    10.網路認證服務業。11.逾期應收帳款管理服務業。12.品
    質、環境管理驗證業。13.租賃業。14.一般廣告服務業。
    15.資訊軟體服務業。16.資料處理服務業。17.電子資訊供
    應服務業。18.應收帳款收買業務。19.金融機構金錢債權收
    買業務。20.辦理金融機構金錢債權之評價或拍賣業務。21.
    珠寶及貴金屬製品製造業。22.文具批發業。23.資訊軟體零
    售業。」，亦有台北市商業管理處公司登記資料、台北市政
    府九十一年十一月二十二日府建商字第○九一六八○六○八
    號函送之盛達公司設立登記事項表在卷可稽（九十一年度他
    字第七四六五號卷第七十八頁、第七十九頁、九十二年度偵
    字第六七六五號卷(一)第一○六頁、第一○七頁）。是知盛達
    公司之營業項目，並未包括外匯期貨交易，至為明確。而恆
    泰交易社，在台灣亦未為營利事業登記，當時之主管機關財
    政部證券暨期貨管理委員會並未許可盛達公司及恆泰交易社
    經營期貨、外匯交易（含投資顧問）業務之情，有盛達公司
    設立登記資料、臺北市政府九十一年十一月二十二日府建商
    字第○九一六八○六○八號函及財政部證券暨期貨管理委員
    會九十一年十一月二十七日台財證七字第○九一○一六三七
    九七號函在卷可考（見同上他字卷第二十頁、第二十三頁、
    第八十四頁）。至於壬○○等人撥打進行交易之00000
    0000號電話號碼係「ＭＡＣＡＯ」澳門之門號，申裝人
    為WONG PUI KIN，安裝日期為西元二○○二年六月，裝機登
    記地址為澳門提督馬路七十四A號FO K LOI大廈四樓Ｇ座，
    WONG PUI KIN在該址尚有其二支固定電話，惟盛達公司及恆
    泰交易社均無在澳門辦理商業登記之紀錄，亦未在香港註冊
    進行期貨或外匯交易各情，此分別有內政部警政署入出境管
    理局九十二年三月十一日第○九二○○三二一○九號函、香
    港警察刑事總部傳真稿附卷可憑（見同上偵卷第三宗第六十
    三頁、第六十四頁、第六十五頁）。再參諸壬○○等人大部
    分是聽從ROBERT及被告等人之指示操作外匯交易，均是投入
    資金數日後，即經告知行情變動劇烈，需投入更多資金作為
    保證金，才能彌補虧損，恢復交易，而一再被要求投入更多
    之資金，最後則經告知所投入之資金均已虧損等情形，顯然
    恆泰交易社並未從事外匯期貨交易業務至明；從而足見，盛
    達公司僅係以招聘「總務媽媽」、「文書媽媽」、「會計」
    、「行政助理」等內勤庶務等徵才廣告，使不特定之被害人
    前往應徵工作，待被害人前往應徵錄取而進入公司後，再以
    不實之交易資料及言詞向新進人員詐稱從外匯期貨買賣獲利
    甚豐，可自行進行外匯買賣，致若干新進人員誤認可自行下
    單從事外匯期貨買賣輕易獲利，因而陷於錯誤而匯款至盛達
    公司所指定之銀行帳戶，事後再謊稱所進行之外匯期貨買賣
    已經全部虧損，以資搪塞等詐術，向各被害人詐取財物。
  (三)被告係於九十一年六月間經由報紙登才廣告前往應徵內勤助
    理，經錄取工作至同年十二月間，工作性質為計算日幣、填
    寫報表之工作，在公司自稱JUDY、陳美玲或陳美琳，並有教
    導公司新進員工操作外匯期貨交易之情，已據被告供明在卷
    。惟其歷次以「…我跟丑○○一起投資…我投資總共四十萬
    元…我不是參與詐欺…辛○○、巳○○、丑○○、庚○○、
    壬○○、己○○、丁○○等人，公司有叫我去教他們如何計
    算，怎麼投資，如何看圖表、登記…」（九十二年二月二十
    二日警詢，同上偵查卷一第十七頁反面、第二十二頁）、「
    …我只是教一些人算…我拿現金至公司，公司幫我匯，是萬
    通松山分行，公司有拿水單給我看，上面有我名子，是九十
    一年六月間之事，後來公司說開戶要用水單，便將水單收回
    …」（九十二年三月二十五日偵查，同上偵查卷三第三十八
    頁反面、第三十九頁）、「…我是把錢交給公司，公司說我
    們匯到澳門的中國銀行，我有看過水單……我是用我本人的
    名字去匯，我有看過水單…」（九十三年二月十一日偵查，
    同上偵查卷三第一五四頁）「…我不知道公司的性質是什麼
    ，我只是公司的員工，我向別人借四十萬元給一位ROBERT
    …」（九十五年三月二十七日準備程序筆錄…）、「…那是
    ROBERT叫我教他們操作，我開電腦每天都有資料，與電視上
    的行情一樣，我自己也有投資，我的錢交給ROBERT，他有開
    收據，但ROBERT沒有把我的錢匯出去，我是因為這件案子查
    的時候，才知道他沒有把錢匯出去…」（九十五年五月十日
    本院準備程序）、「…我是在不知情的情況下被利用…我只
    告訴他們怎麼操作…」（九十五年六月二十七日本院審判筆
    錄）、「…我是被利用的，我不是蓄意的…」（九十五年九
    月五日本院審判筆錄）、「…我有與陳小姐（陳麗珠）一起
    合夥投資，其他都是我去教人…」（九十五年十一月十日本
    院審判筆錄）、「…我只是員工，按照公司的指示，教他們
    計算匯率…」（九十六年二月一日本院審判筆錄）等詞置辯
    。否認有與ROBERT等人共同詐騙壬○○等人之錢財。
  (四)然而，被告在盛達公司任職期間，非僅教導新進員工計算匯
    率、操作外匯期貨交易，更以自己從事期貨交易已獲高利而
    遊說其他新進人員投資進場交易，或以同為新進員工身分邀
    其他新進人員合夥投資進場交易之情形，已據(1)證人巳○○
    於警詢及本院審理時時證稱：「…陳美琳拿一些期貨交易的
    算法，教我如何算…陳美琳跟我講，王芊紫交易一筆，以口
    數算，一筆就賺回來，剛開始我跟陳美琳合夥，一筆以三萬
    元美金…我拿台幣四十萬，開始做了幾筆，但沒有達到公司
    規定之口數，就沒有辦法領那筆錢…」（九十二年一月二十
    六日警詢，同上偵查卷一第四十四頁）、「…我是應徵去上
    班，女的自稱是陳美琳及王芊紫拿一個帳簿，她們教我如何
    算口數，一個叫羅勃要我投資，羅勃說他本人是老闆，他出
    示帳簿，說利息很高，如果我投資一口八十會賺很多…被告
    …告訴我要怎麼算怎麼賺…」（九十五年十一月十日本院審
    判筆錄第五頁）。(2)證人辰○○於警詢時證稱：「…（癸○○有無慫恿你買賣日幣？）跟我講，月初進場，公司給的回
    扣比較高…」（九十二年二月十日，同上偵查卷一第四十九
    頁）。(3)證人丑○○於警詢、偵查及本院審理時證稱：「…
    陳美玲以新進員工跟我同一包廂，抄寫一些匯率…自稱『阿
    波』男子教我們一些計算公式及抄寫日幣外匯買賣的利潤計
    算，後來我因有興趣投資，陳美玲也有興趣投資，邀我一起
    投資，陳美玲就問王姓男子…王姓男子說要投資要匯五萬美
    金，王姓男子就說要跟公司爭取一個人（我跟陳美玲）三萬
    美金，匯到中國銀行澳門分行戶頭，就可各開一戶…」（九
    十二年二月六日警詢，同上偵查卷一第五十四頁反面）、「
    …癸○○…自己匯一百二十萬元進去，我們都是新進人員，
    後轉為投資人，我賠光後他還有資金在公司，他都…提光，
    他騙我，他損失九十萬元…」（九十二年三月二十五日偵查
    ，同上偵查卷三第四十二頁反面）、「…我是看報紙應徵，
    通知到職時，在一間小房間，有一位叫保羅的男性介紹工作
    環境，沒多久被告陳就進來了…她說比我早一天，她說我們
    可以以應徵職轉換成投資，她說她有在考慮這樣的模式，她
    說這投資很有希望…那天之後，換到另一間房間，有兩名帶
    有口音的華人在介紹口數操作及計算，剛開始拿其他投資人
    投資口數的計算表要我們作計算的動作，數據出來後，表示
    獲利可觀，來遊說我們投資，後來我與被告陳私下聊了之後
    ，表示可以投資，我們一起出錢，公司給我們兩個帳號分別
    操作…」（九十五年十一月十日本院審判筆錄第八頁、第九
    頁）。(4)證人己○○於警詢、偵查及本院審理證稱：「…美
    玲教我跟蔡修恩如何打電話下單敲價錢，我們在敲完價之後
    ，要幫客戶入傳票記帳，發現美玲開的傳票是他自己名字，
    後來問他…才說有投資…美玲說以個人戶的話要三萬元美金
    …美玲說羅柏看盤很準，也可以跟公司一起下單…本金…美
    玲說大約一個禮拜就可以拿回來…」（九十二年二月十三日
    警詢，同上偵查卷第七十九頁反面）、「…癸○○，他當時
    教我如何與交易商敲價交易後他要寫類似傳票的東西，我發
    現戶名字為他自己，他說他自己也有投資下單，金額一百二
    十萬，他說大概一星期即把本錢拿回來，他有向我們說，如
    果下單，由公司交易商爭取佣金，有百分之五十，意思是說
    賠先賠佣金，不會賠到本金，還說ROBERT操盤很準…」（九
    十二年三月二十五日偵查，同上偵查卷三第四十一頁反面）
    、「…癸○○有慫恿我說一個星期就可以回本，我問他說，
    你來多久，他說他一個多星期，但事實上他來了很久…」（
    九十三年二月十一日偵查，同上偵查卷三第一五二頁）、「
    …上班第二天或第三天，被告就進來房間教我及蔡修恩如何
    下單。操作練習過程中，我就看到一個卷宗夾，是被告的名
    字，被告說她到公司才一個星期，她說很好賺，她前幾天才
    贖回一些錢，我就覺得很好賺，蔡修恩就邀我一起作。我前
    後共匯了一百六十八萬元，我問被告會不會賠錢？她說
    ROBERT看盤很準…被告都和每個證人講，她才剛來公司上班
    ，其實她已經到公司上班有一段時間了。被告陳說她有賺了
    一些錢，有贖回來…」（九十五年九月五日本院審判筆錄第
    十五頁、第十七頁）。(5)證人辛○○於法務部調查局台北市
    調查處調查、本院審理時證稱：「…王湘琪及阿SAM…陳美
    琳…紛紛告訴我，其等亦在公司開戶，從事外匯保證金買賣
    …陳美琳投資一股即一百二十萬元，賺得二百餘萬元…因我
    無法籌得一百二十萬元，於是其等遂鼓勵我與王女合作，各
    投資六十萬元，合為一股，共同買賣外匯；我見該等都賺錢
    ，且該等教我買賣下單，每口均賺三至五萬元不等…我認為
    獲利容易，因此決定與王女合夥，合買一股下單買賣…」（
    九十二年三月十日調查筆錄，同上偵查卷三第七十三頁）、
    「…王小姐教我算口數…後來一名男士叫阿先，他教我如何
    操作，如何下單…一名自稱陳美玲下來之後，她打電話給上
    面的人，提領七十萬元到我面前，告訴我這樣投資獲利比較
    快…她打一通電話，馬上就有人捧錢進來，我是看見她說很
    好賺，我才心動…」（九十五年十一月十日本院審判筆錄第
    三頁、第四頁）。(6)證人壬○○於台北市調查處調查時證稱
    ：「…我聽從陳美琳及卓懿臻教我下單，因為他們聲稱有朋
    友從事此業，且消息很準。陳美琳每次下單買賣皆賺，而且
    當面向公司領取所賺得的現金，以致於我和卓懿臻…投入買
    賣外匯操作…」（同上偵查卷三第九十一頁反面）。(7)證人
    丁○○於台北市調查處調查時、九十五年九月五日本院審理
    時證稱：「…王湘琪…教我如何計算買賣外匯保金金…陳美
    琳…與ROBERT…王湘琪等人不斷鼓勵我籌資…二百萬元，從
    事外匯保證金買賣…同時陳美琳並在現場領取買賣外匯所賺
    得之二十萬元…」（同上偵查卷三第一○五頁、第一○六頁
    ）、「…她（指被告）說她投資沒有多久，就賺了一棟房子
    ，如果我不投資，她就要投資了，他們三人共同遊說我，投
    資加碼就可以加紅利了…」（本院九十五年九月五日審判筆
    錄）。(8)證人庚○○於偵查時、本院審理證稱：「…他（指
    被告）說他原是跟我們做同樣的工作，後來公司的LEO有教
    他做外匯，有賺錢。他說他還要再增金額進去，問我可不可
    以跟他合夥。他說他做外匯才一個星期的時間，就賺錢了…
    」（九十三年二月十一日偵查，同上偵查卷三第一五三頁）
    、「…被告陳教我們如何算期貨，她說她這樣子賺了多少錢
    後，有一個叫蔡修恩，邀我投資，她說她也是新人…」（本
    院九十五年九月五日審判筆錄）等語綦詳。
  (五)證人壬○○係於九十一年六月中旬進入盛達公司，證人丑○○係於九十一年六月十六日進入盛達公司，證人丁○○係於
    九十一年七月底進入盛達公司，證人巳○○係於九十一年八
    月初進入盛達公司，證人辰○○係於九十一年八月底進入盛
    達公司，證人己○○係於九十一年九月初進入盛達公司，證
    人庚○○係於九十一年十月底進入盛達公司，證人辛○○係
    於九十一年十二月初進入盛達公司，已據證人壬○○、丑○○、丁○○、巳○○、辰○○、己○○、庚○○、辛○○陳
    明在卷；惟根據被告前揭供詞，可知其係於九十一年六月間
    進入盛達公司，曾於九十一年六月間投資四十萬元從事日幣
    外匯買賣，均已虧損。被告竟對九十一年七月底進入盛達公
    司之丁○○表示投資沒有多久，就賺了一棟房子；對九十一
    年九月初進入盛達公司之己○○表示剛進公司，投資一百二
    十萬元於一星期即賺回本錢；對於九十一年十二月初進入盛
    達公司之辛○○表示投資一百二十萬元，已賺回二百餘萬元
    ；並在辛○○、丁○○之面前領取七十萬元、二十萬元之獲
    利，在九十一年六月中旬進入盛達公司之壬○○面前領取所
    賺取之獲利金錢；與被告所自承九十一年六月間投資之四十
    萬均虧損之情況，迥然不同。顯然被告對證人丁○○、己○○、辛○○表示其投資外匯期貨買賣有賺錢之說詞，並非實
    情；其在證人辛○○、丁○○、壬○○面前領取之金錢，亦
    非從事外匯期貨交易而賺取之利益，均係欺罔之言詞及舉措
    至明。另外被告所述投資之金額四十萬元，與前揭證人辛○○、巳○○、丑○○所陳被告對其等表示所投資之金額一百
    二十萬元不符合，被告於九十二年三月二十五日偵查時亦坦
    稱其確有對證人己○○、陳麗珠，投資一百二十萬元，並表
    示其係依ROBERT指示而為上開說詞（同上偵查卷三第四十二
    頁正、反面），又依據前揭中央銀行及萬通銀行松山分行所
    檢送之資料，九十一年一月一日至九十一年十二月間並無被
    告匯款至前述中國銀行澳門分行之記錄，雖然被告嗣辯稱其
    亦遭ROBERT欺騙云云，然證人丙○○、子○○亦供陳是交由
    ROBERT幫忙匯款（見同上他字卷第六頁、第二六九頁），據
    前開資料，證人丙○○、子○○確實有匯款紀錄，顯然被告
    稱其有投資亦不實在。
  (六)綜上所述，被告實際上並未拿出金錢投資外匯期貨交易，卻
    對證人壬○○等人表示其有投資，獲得豐厚回收利潤，並在
    辛○○、丁○○、壬○○等人面前，領取所謂外匯期貨交易
    而賺取之利潤，以前述欺罔之言詞、行為，與ROBERT等人共
    同遊說壬○○等人投資外匯期貨買賣，而將錢匯進所指定之
    前揭中國銀行澳門分行帳戶，其自與ROBERT等人有偽以外匯
    期貨交易之名而行詐騙之犯意聯絡，與行為分擔。是被告上
    揭辯解，均係卸責之詞，不足採信。本件事證明確，被告常
    業詐欺犯行堪以認定，應依法論科。
三、被告行為後，刑法於九十四年二月二日修正公布，於九十五
    年七月一日施行。按行為後法律有變更者，適用行為時之法
    律，但行為後之法律有利於行為人者，適用最有利於行為人
    之法律，現行刑法第二條第一項訂有明文。修正前刑法第三
    百四十條原規定：「以犯刑法第三百三十九條之罪為常業者
    ，處一年以上七年以下有期徒刑，得併科五萬元以下罰金。
    」，修正後之刑法已刪除上開常業詐欺罪之條文規定，則被
    告多次詐欺行為，原則上即應就各次行為分別論罪科刑，惟
    刑法第三百三十九條第一項之詐欺罪，其法定刑為五年以下
    有期徒刑、拘役或科或併科一千元以下罰金；如分論併罰，
    以法定最重本刑三十年有期徒刑計算，其分論併罰之刑度將
    超過常業詐欺罪之最重本刑，故仍以適用常業詐欺罪之規定
    處斷，對被告較為有利。
四、按刑法上所謂常業犯，指反覆以同種類行為為目的之社會活
    動之職業性犯罪而言，至於犯罪所得之多寡，是否恃此犯罪
    為唯一之謀生職業，則非所問，縱令兼有其他職業，仍無礙
    於該常業犯罪之成立（最高法院八十五年度臺上字第五一○
    號判例參照）。查被告與ROBERT、「黃先生」、經 ROBERT
    面試錄用之姓名不詳綽號「阿波」、「阿門」（或「賽門」
    ）、「阿先」、「阿天」、「阿慶」「DAVID」、「LEO」，
    或自稱「林小姐」、「王湘琪」、「呂佑玲」、「蔡修恩」
    、「王麗宣」（或「小宣」）、「許耀龍」、「王淑華」、
    「卓懿臻」、「王芊紫」、「王涵琳」及乙○○等成年人，
    假藉經營日幣外匯買賣為手段，對至公司求職者施以詐術，
    誘使其等陷於錯誤，而投資空有外匯交易形式，卻無實質進
    行交易，目的在詐取投資人之金錢，依其等實施犯罪之手段
    、時間、被害人數、及詐得之金額所示，顯屬反覆以同種類
    行為為目的之社會活動之職業性犯罪，自屬常業犯無疑。核
    被告所為，係犯刑法第三百四十條之常業詐欺罪。而證人卯
    ○○於九十一年十一上旬，經由報紙前往盛達公司應徵財務
    助理經錄用後，亦受「蔡修恩」之慫恿從事外匯期貨買賣之
    同一詐騙手法，因陷於錯誤而匯款二十萬元至中國銀行澳門
    分行帳戶000000000000號、戶名：HANG TAI（
    ASIA）MANAGEMENT之帳戶中，而被詐取二十萬元，此雖未予
    起訴，然與經起訴之部分屬常業欺詐之同一事實，有實質上
    一罪之關係，本院自得一併審理。又被告與ROBERT、「黃先
    生」、綽號「阿波」、「阿門」（或「賽門」）、「阿先」
    、「阿天」、「阿慶」「DAVID」、「LEO」，或自稱「林小
    姐」、「王湘琪」、「呂佑玲」、「蔡修恩」、「王麗宣」
    （或「小宣」）、「許耀龍」、「王淑華」、「卓懿臻」、
    「王芊紫」、「王涵琳」及乙○○等成年人間，就前述常業
    詐欺犯行，互有犯意聯絡及行為分擔，為共同正犯。
五、原審據以論罪科刑，固非無見。惟就證人卯○○受詐騙二十
    萬元部分未予審酌，尚有未洽。被告上訴否認犯罪雖無可採
    ，惟原判決既有可議，自應由本院予以撤銷改判。爰審酌前
    無犯罪前科之素行良好（有本院被告前案紀錄表可參）、僅
    因受僱聽從主管指示而為本件犯行之情節、及被告等犯罪之
    動機、目的、手段、智識程度、被害人所受之損害、詐欺金
    額達三百餘萬元、尚未與被害人達成和解及犯罪後仍矢口否
    認犯行等一切情狀，量處有期徒刑一年四月，以資儆懲。
據上論斷，應依刑事訴訟法第三百六十九條第一項前段、第三百
六十四條、第二百九十九條第一項前段、刑法第二條第一項前段
、第二十八條、修正前刑法第三百四十條，判決如主文。
本案經檢察官鄭銘謙到庭執行職務。
中　　華　　民　　國　　96　　年　　2 　　月　　27　　日
　　　　　　　　　刑事第十三庭審判長法　官 曾德水
                                    法　官 李錦樑
                                    法　官 林婷立
以上正本證明與原本無異。
如不服本判決，應於收受送達後十日內向本院提出上訴書狀，其
未敘述上訴之理由者並得於提起上訴後十日內向本院補提理由書
（均須按他造當事人之人數附繕本）。
                                    書記官 王增華
中　　華　　民　　國　　96　　年　　2 　　月　　27　　日
附錄：本案論罪科刑法條全文
修正前刑法第三百四十條
以犯第三百三十九條之罪為常業者，處一年以上七年以下有期徒
刑，得併科五萬元以下罰金。
附表：
┌───┬─────┬───────┬─────────┬──────────┐
│編號  │姓   名   │受騙金額（新台│匯款時間          │備    註            │
│      │          │幣）          │                  │                    │
├───┼─────┼───────┼─────────┼──────────┤
│一    │壬○○    │三百八十萬元  │1.九十一年六月十九│看聯合報刊登徵人廣告│
│      │          │              │  日              │前去盛達公司應徵工作│
│      │          │              │2.九十一年七月一日│。由「阿波」、「阿天│
│      │          │              │                  │」解說外匯買賣計算方│
│      │          │              │                  │式，「卓懿臻」之男子│
│      │          │              │                  │邀壬○○共同出資外匯│
│      │          │              │                  │期貨交易，自稱「陳美│
│      │          │              │                  │琳」之被告則在旁表示│
│      │          │              │                  │其每次下單皆賺錢，並│
│      │          │              │                  │在壬○○面前領取投資│
│      │          │              │                  │獲利之金錢，慫恿郭素│
│      │          │              │                  │珍投資。            │
├───┼─────┼───────┼─────────┼──────────┤
│二    │丑○○    │二百四十萬元  │1.九十一年六月二十│看自由時報徵人廣告前│
│      │          │              │  日              │往盛達公司應徵會計。│
│      │          │              │2.九十一年六月二十│由自稱「陳美玲」之被│
│      │          │              │  四日            │告佯裝新進員工，與陳│
│      │          │              │3.九十一年七月二十│麗君進入同一包廂。「│
│      │          │              │  一日            │阿波」之男子教導陳麗│
│      │          │              │                  │君外匯計算公式，「陳│
│      │          │              │                  │美玲」則邀丑○○共同│
│      │          │              │                  │出資進行外匯買賣，再│
│      │          │              │                  │由「阿門」指導下單。│
├───┼─────┼───────┼─────────┼──────────┤
│三    │寅○○    │一百九十萬元  │九十一年七月五日  │看聯合報徵人廣告前往│
│      │          │              │                  │盛達公司應徵會計。九│
│      │          │              │                  │十一年七月一日進入公│
│      │          │              │                  │司，由「TIGER」佯裝 │
│      │          │              │                  │客戶，對寅○○表示其│
│      │          │              │                  │從事外匯買賣獲利豐厚│
│      │          │              │                  │，遊說寅○○投資，「│
│      │          │              │                  │小琪」之女子則在旁以│
│      │          │              │                  │錢不夠為由邀寅○○共│
│      │          │              │                  │同出錢投資。ROBERT則│
│      │          │              │                  │指導下單。          │
├───┼─────┼───────┼─────────┼──────────┤
│四    │午○○    │二百四十萬元  │1.九十一年七月十九│九十一年七月中旬前往│
│      │          │              │  日              │盛達公司應徵工作。由│
│      │          │              │2.九十一年七月二十│「王麗宣」慫恿午○○│
│      │          │              │  五日            │投資，ROBERT、「DA- │
│      │          │              │3.九十一年八月十二│VID」在旁指導下單。 │
│      │          │              │  日              │                    │
├───┼─────┼───────┼─────────┼──────────┤
│五    │子○○    │三十萬元      │九十一年八月五日  │九十一年八月間看中國│
│      │          │              │                  │時報徵人廣告，前往盛│
│      │          │              │                  │達公司應徵文書媽媽工│
│      │          │              │                  │作。「小宣」、「阿慶│
│      │          │              │                  │」邀子○○投資。由RO│
│      │          │              │                  │BER、「DAVID」、「阿│
│      │          │              │                  │波」在旁解說指導下單│
│      │          │              │                  │。                  │
├───┼─────┼───────┼─────────┼──────────┤
│六    │丁○○    │九百萬元      │1.九十一年八月五日│九十一年七月底，看見│
│      │          │              │2.九十一年八月二十│中國時報徵人廣告，前│
│      │          │              │  二日            │往盛達公司應徵文件整│
│      │          │              │3.九十一年八月二十│理工作，由「林小姐」│
│      │          │              │  八日            │面試接洽。並由「王湘│
│      │          │              │4.九十一年九月三日│琪」之女子教導計算匯│
│      │          │              │5.九十一年九月十二│率，自稱「陳美琳」之│
│      │          │              │  日              │被告，與「王湘琪」、│
│      │          │              │                  │ROBERT慫恿丁○○投資│
│      │          │              │                  │，「陳美琳」並在邱淑│
│      │          │              │                  │珠面前領取外匯買賣獲│
│      │          │              │                  │利之金錢。          │
├───┼─────┼───────┼─────────┼──────────┤
│七    │巳○○    │一百八十萬元  │1.九十一年八月七日│看中國時報徵人廣告前│
│      │          │              │2.九十一年八月十四│去盛達公司應徵工作。│
│      │          │              │  日              │由「王芊紫」、自稱陳│
│      │          │              │3.九十一年八月二十│美琳之被告教巳○○計│
│      │          │              │  九日            │算匯率。陳美琳以「王│
│      │          │              │4.九十一年九月四日│芊紫」投資外匯買賣利│
│      │          │              │                  │豐厚慫恿巳○○投資。│
│      │          │              │                  │由ROBERT、「DAVID」 │
│      │          │              │                  │、「阿波」解說指導下│
│      │          │              │                  │單。                │
├───┼─────┼───────┼─────────┼──────────┤
│八    │辰○○    │一百萬元      │1.九十一年九月十日│九十一年八月底看自由│
│      │          │              │2.九十一年九月二十│時報徵人廣告，前往盛│
│      │          │              │  三日            │達公司應徵會計工作，│
│      │          │              │                  │直「林小姐」面試錄用│
│      │          │              │                  │。被告慫恿辰○○投資│
│      │          │              │                  │，並表示月初進場公司│
│      │          │              │                  │給的回扣比較高。    │
├───┼─────┼───────┼─────────┼──────────┤
│九    │丙○○    │九十六萬元    │1.九十一年九月十一│九十一年九月二日看見│
│      │          │              │  日              │中國時報徵人廣告，前│
│      │          │              │2.九十一年九月十六│往盛達公司應徵總務媽│
│      │          │              │  日              │媽工作。由「陳小姐」│
│      │          │              │3.九十一年九月二十│面試錄取。「王麗宣」│
│      │          │              │  日              │教導匯率計算，並慫恿│
│      │          │              │4.九十一年九月二十│投資外匯買賣。ROBERT│
│      │          │              │  五日            │、「LEO」、「賽門」 │
│      │          │              │                  │、「王麗宣」、「呂佑│
│      │          │              │                  │苓」、「阿先」在旁解│
│      │          │              │                  │說指導。            │
├───┼─────┼───────┼─────────┼──────────┤
│十    │己○○    │一百六十八萬元│1.九十一年九月七日│看見聯合報徵人廣告，│
│      │          │              │2.九十一年九月二十│前往盛達公司應徵工作│
│      │          │              │  日              │。先由「阿波」介紹「│
│      │          │              │                  │蔡修恩」教己○○計算│
│      │          │              │                  │匯率。接著由「自稱「│
│      │          │              │                  │美玲」之被告教己○○│
│      │          │              │                  │如何下單敲價錢，並表│
│      │          │              │                  │示自己亦有投資，獲利│
│      │          │              │                  │豐厚。「蔡修恩」則以│
│      │          │              │                  │資金不足，邀己○○合│
│      │          │              │                  │資投資後。再由ROBERT│
│      │          │              │                  │在旁指導下單。      │
├───┼─────┼───────┼─────────┼──────────┤
│十一    │甲○○    │一百五十萬元  │1.九十一年十月三十│九十一年十月初看見中│
│      │          │              │  一日            │國時報徵人廣告，前往│
│      │          │              │2.九十一年十一月四│盛達公司應徵內勤阿姨│
│      │          │              │  日              │工作，經「陳小姐」面│
│      │          │              │                  │試錄取。由「許耀龍」│
│      │          │              │                  │教甲○○及佯裝新進人│
│      │          │              │                  │員之「王淑華」計算匯│
│      │          │              │                  │率；「許耀龍」、「王│
│      │          │              │                  │淑華」二人慫恿被告投│
│      │          │              │                  │資外匯買賣。並由RO- │
│      │          │              │                  │BERT指導下單。      │
├───┼─────┼───────┼─────────┼──────────┤
│十二    │戊○○    │七十四萬元    │1.九十一年十月三十│九十一年十月下旬看見│
│      │          │              │  一日            │中國時報或聯合報徵人│
│      │          │              │2.九十一年十一月八│廣告，前往盛達公司應│
│      │          │              │  日              │徵主管助理工作。由「│
│      │          │              │                  │王湘琪」教導戊○○計│
│      │          │              │                  │算匯率，進而找戊○○│
│      │          │              │                  │共同出資投資外匯買賣│
│      │          │              │                  │。由ROBERT指導下單。│
├───┼─────┼───────┼─────────┼──────────┤
│十三    │庚○○    │六十萬元      │1.九十一年十一月六│看見中國時報徵人廣告│
│      │          │              │  日              │，前往盛達公司應徵雜│
│      │          │              │2.九十一年十一月八│務員工作。由自稱「JU│
│      │          │              │  日              │DY」之被告、「LEO」 │
│      │          │              │                  │及ROBERT解說指導下單│
│      │          │              │                  │。                  │
├───┼─────┼───────┼─────────┼──────────┤
│十四    │卯○○    │二十萬元      │九十一年十一月十五│九十一年十一月上旬看│
│      │          │              │日                │見報紙徵人廣告，前往│
│      │          │              │                  │盛達公司應徵財務助理│
│      │          │              │                  │工作，經「王涵琳」塾│
│      │          │              │                  │試錄取。由「蔡修恩」│
│      │          │              │                  │以缺資金為由邀卯○○│
│      │          │              │                  │共同投資外匯交易。由│
│      │          │              │                  │「阿先」指下單。    │
├───┼─────┼───────┼─────────┼──────────┤
│十五    │辛○○    │六十萬元      │1.九十一年十二月十│看見中國時報徵人廣告│
│      │          │              │  七日            │，前往盛達公司應徵工│
│      │          │              │2.九十一年十二月十│作，經「王涵琳」面試│
│      │          │              │  九日            │錄取。由「王湘琪」教│
│      │          │              │                  │導辛○○計算匯率，被│
│      │          │              │                  │告則對辛○○表示自己│
│      │          │              │                  │投資一百二十萬元，已│
│      │          │              │                  │賺回二百餘萬元，且在│
│      │          │              │                  │辛○○面前領取投資獲│
│      │          │              │                  │利之金錢，與「王湘琪│
│      │          │              │                  │」共同慫恿辛○○投資│
│      │          │              │                  │。並由「阿先」、「王│
│      │          │              │                  │湘琪」解說指導下單。│
└───┴─────┴───────┴─────────┴──────────┘
